臺灣新竹地方法院民事判決  
111年度簡上字第3號
上  訴  人  廖添勝  
被上訴人    鄒雨蓁  
上列當事人間請求損害賠償事件，上訴人對於民國110年11月12
日本院竹東簡易庭110年度竹東簡字第143號第一審判決提起上訴
，本院於民國111年8月10日言詞辯論終結，判決如下：
    主      文
原判決關於命上訴人給付逾新臺幣肆拾參萬捌仟伍佰肆拾參元本
息，及該部分假執行之宣告，暨訴訟費用（除確定部分外）之裁
判均廢棄。
上開廢棄部分，被上訴人在第一審之訴駁回。
上訴人其餘上訴駁回。
第二審訴訟費用由被上訴人負擔百分之七十二，餘由上訴人負擔
。
原判決主文第一項關於利息起算日「一○九年十二月八日」，應
更正為「一○九年十一月三日」。
    事實及理由
一、被上訴人主張：除與原審主張相同茲予引用外，另補稱：
㈠、系爭車禍依交通部公路總局新竹區監理所竹苗區車輛行車事
    故鑑定會為行車事故鑑定意見：上訴人為肇事主因，另二部
    不詳車號小型車為肇事次因。請就上訴人之過失與另外2位
    肇事者之過失訂出過失比例。就被上訴人請求之看護費，因
    醫囑未註明需看護，應以被上訴人住院期間受全日看護即已
    足。關於不能工作薪資損失，被上訴人係在民國（下同）10
    9年10月非自願離職，在此之前不能計算薪資損失。依新北
    市政府國家賠償事件賠償計算基準第4條第4項慰撫金規定：
    普通傷害，以請求權人相關醫療單據支出包含健康保險等保
    險部分支出全部醫療費用0.25倍至2.5倍核發慰撫金，最高
    金額以新臺幣（下同）25萬元為限。國立台灣大學附設醫院
    竹東分院（下稱臺大醫院竹東分院）診斷證明書記載，被上
    訴人所受傷害應為普通傷害，上訴人之月薪，扣除勞健保後
    實領約為32,000元，每月尚需支付房貸約18,000元、信貸約
    12,000元、強制執行扣薪約15,000元，請求酌減精神慰撫金
    數額。
㈡、上訴聲明：
　⒈原判決命上訴人全額給付被上訴人鄒雨蓁611,854元之部分廢
    棄。
  ⒉原判決命上訴人給付精神撫慰金30萬元之部分廢棄。
  ⒊上開廢棄部分，被上訴人於第一審之訴駁回。
二、被上訴人答辯：除與原審相同茲予引用外，另補稱：
㈠、臺大醫院雖函覆稱出院後不用全日看護；然被上訴人於出院
    時，醫囑不可以一個人、需有人照顧，故由家人看護；況被
    上訴人為下肢骨折，三個月無法走路，不僅只有住院期間需
    受他人全日看護而已。被上訴人在湖口工作，陸續請假半年
    ，假別依續為特休、有薪病假、無薪病假，不能謂被上訴人
    有支薪，蓋因薪資係用自己之特休換取；另被上訴人之工作
    性質需久站、行走，因車禍傷勢不堪負荷而遭資遣。被上訴
    人自車禍發生起，迄今仍在復健治療，且不能如車禍前每週
    前往看望父親，待可以相見時，父親已因病過世，且被上訴
    人因車禍失去工作，承受巨大壓力。
㈡、答辯聲明：
　⒈請求駁回上訴。
　⒉上訴費用由上訴人負擔。　　
三、兩造不爭執事項：
    廖添勝於109年2月27日下午3時5分許，駕駛車牌號碼0000-0
    0號自小客車，自新竹縣○○鎮○○路0段000號住處車庫往新竹
    市方向駛出長春路3段路面，本應注意起駛前應顯示方向燈
    ，注意前後左右有無障礙或車輛行人，並應讓行進中之車輛
    行人優先通行，而依當時情形，並無不能注意之情事，竟疏
    於注意，貿然前進，適彭馨慧騎乘車牌號碼000-0000號普通
    重型機車搭載鄒雨蓁沿長春路3段往新竹市方向行至該處，
    閃避不及而發生碰撞，致鄒雨蓁受有右側雙踝骨骨折、右側
    第五掌骨骨折、右膝挫傷、右手挫傷、右胸鈍傷等傷害，彭
    馨慧受有雙膝挫傷之傷害。廖添勝於有偵查犯罪職權之機關
    或個人發覺其犯罪前，主動報案並向到場處理之警方自首其
    為肇事人而願接受裁判。經本院109年度交易字第556號刑事
    判決：廖添勝犯過失傷害罪，處有期徒刑肆月，如易科罰金
    ，以新臺幣壹仟元折算壹日。系爭事故經送請交通部公路總
    局新竹區監理所竹苗區車輛行車事故鑑定會鑑定，認為廖添
    勝駕駛自小客貨車由路外停車場駛入車道右轉彎，未充分注
    意車道上行進中之車輛並讓其先行，廖添勝為肇事主因，另
    二部不詳車號小型車跨占車道停車，影響行車安全，為肇事
    次因，鄒雨蓁無肇事因素等語，有該所110年1月5日竹監鑑
    字第1090355399號函暨鑑定意見書在卷可稽（見原審第57至
    61頁）。
四、本件爭點：
　　上訴人主張⑴應依各過失行為人訂過失責任損害賠償金額。⑵
    被上訴人看護費用應以住院為限。⑶上訴人109年10月非自願
    離職前不能計算薪資損失。⑷原審判決30萬元精神慰撫金過
    高，有無理由？
五、法院之判斷：
㈠、被上訴人得就其全部損害向上訴人請求賠償：
　⒈按數人共同不法侵害他人之權利者，連帶負損害賠償責任；
    連帶債務之債權人，得對於債務人中之一人，或數人，或其
    全體，同時或先後請求全部或一部之給付。民法第185條第1
    項前段、第273條第1項分別定有明文。次按民事上之共同侵
    權行為（狹義的共同侵權行為，即加害行為）與刑事上之共
    同正犯，其構成要件並不完全相同，共同侵權行為人間不以
    有意思聯絡為必要，數人因過失不法侵害他人之權利，苟各
    行為人之過失行為，均為其所生損害之共同原因，即所謂行
    為關連共同，亦足成立共同侵權行為，依民法第185條第1項
    前段之規定，各過失行為人對於被害人應負全部損害之連帶
    賠償責任(最高法院67年台上字第1737號民事判例意旨參照)
    。又按被害人得依民法第185條規定向行為關聯共同之侵權
    行為人請求連帶賠償之規範目的，係為保障其損害得獲得填
    補，遂不區分各侵權人責任比例，使被害人就各侵權人無意
    思聯絡之他人行為亦得請求其等賠償，侵權人承擔無法向其
    他侵權人求償之風險（最高法院109年度台上字第2510號民
    事判決意旨參照）。
　⒉經查，系爭車禍經送請交通部公路總局新竹區監理所竹苗區
    車輛行車事故鑑定會進行鑑定，鑑定意見認上訴人駕駛自用
    小客貨車由路外停車場駛入車道右轉彎，未充分注意車道上
    行進中之車輛並讓其先行，為肇致本件車禍事故之主因；另
    二部不詳車號小型車跨占車道停車，影響行車安全，為肇事
    次因；被上訴人無肇事因素等情，有交通部公路總局新竹區
    監理所110年1月5日竹監鑑字第1090355399號函檢附之鑑定
    意見書在卷可考（原審卷第57-61頁），足見上訴人與另二
    部不詳車號小型車之上開過失行為，均為造成被上訴人所生
    損害之共同原因，對被上訴人構成共同侵權行為，揆諸前揭
    說明，被上訴人得就其全部損害向上訴人請求賠償。
㈡、被上訴人所得請求上訴人損害賠償之看護費用金額：
　⒈按民法第193條第1項所定「增加生活上之需要」，係指被害
    以前無此需要，因為受侵害，始有支付此費用之需要而言。
    其因身體或健康受不法侵害，需人看護，就將來應支付之看
    護費，係屬增加生活上需要之費用，被害人得請求賠償（最
    高法院96年度台上字第513號民事判決意旨參照）。
　⒉被上訴人主張因本件車禍受有右側雙踝骨骨折、右側第五掌
    骨骨折、右膝挫傷、右手挫傷、右胸鈍傷等傷害，其受傷住
    院期間及出院後需專人照護，其中等候住院（109年2月27日
    至109年3月1日共4日）及住院期間（109年3月2日至109年3
    月9日共8日）及出院後之109年3月10日至109年4月10日共31
    日需全日看護，以每日2,000元計算；出院後之109年4月11
    日至109年5月31日需半日看護，以每日1,000元計算，請求
    上訴人支付看護費共計137,000元等情，提出臺大醫院竹東
    分院開立之診斷證明書為證（本院109年度交附民字第272號
    卷附民卷（下稱附民卷）第23頁），上訴人否認，辯稱：醫
    囑未註明需看護，僅需於住院期間全日看護等語。經查，國
    立臺灣大學醫學院附設醫院新竹臺大分院生醫醫院111年4月
    1日新竹臺大分院病歷字第1110003722號函覆略以：「病人
    自109年2月27日於本院治療，其因傷害約需休養六個月而不
    能工作，住院期間需全日看護，出院後則不需，本院看護費
    用全日2,500元」等語，有該函文暨病歷資料在卷可稽（本
    院卷第259-373頁）。是以本件被上訴人所得請求之看護費
    用，應以其於受傷住院期間應受他人全日照護為限。又被上
    訴人住院期間為109年3月2日至109年3月9日共8日，全日看
    護費以2,500元計算，則被上訴人得向上訴人請求之看護費
    為20,000元（計算式：2,500元×8=20,000元）；逾此範圍之
    請求，為無理由，應予駁回。
㈢、被上訴人所得請求上訴人損害賠償之不能工作薪資損失：
　　被上訴人主張因系爭車禍受傷，無法工作需在家休養，以10
    9年2月份薪資為38,936元為計算標準，自109年2月29日至10
    9年7月25日止受有合計131,069元之薪資損失，提出榮創能
    源科技股份有限公司（下稱榮創公司）109年2月份薪資證明
    及非自願離職證明書為證（附民卷第70-76頁），上訴人所
    否認，辯稱：被上訴人在10月份以非自願方式離職，在此之
    前，不應計入工作薪資損失等語（本院卷第55頁）。經查，
    依臺大醫院竹東分院診斷證明書記載「骨折初期復原約需3
    個月，109年6月15日門診持續追蹤，宜續休養3個月」等語
    （附民卷第23頁），臺灣大學醫學院附設醫院新竹臺大分院
    生醫醫院111年4月1日新竹臺大分院病歷字第1110003722號
    函記載：「病人自109年2月27日於本院治療，其因傷害約需
    休養六個月而不能工作」等語（本院卷第259頁），本次所
    受傷勢為右側雙踝骨骨折，右側第五掌骨骨折、右膝挫傷、
    右手挫傷、右胸鈍傷等，被上訴人車禍時任職榮創能源科技
    股份有限公司，擔任技術員，依常情確影響工作，依被上訴
    人被上訴人請求自109年2月29日至109年7月25日止之請假扣
    薪記錄以觀，亦係以手腳骨折、多處挫傷，提出診斷證明書
    請假，遭公司扣薪共67,401元（6,166＋7,287＋12,331＋19,05
    6＋19,958＋2,603=67,401）等情，有榮創能源科技股份有限
    公司111年3月24日榮字第111018號函及該函所附之薪資明細
    在卷可稽（本院卷第149-151頁）。是以被上訴人請求自109
    年2月29日至109年7月25日止，因本件交通事故而不能工作
    之薪資損失，於67,401元範圍內為有理由，被上訴人就逾此
    範圍之請求無法證明受有扣薪之損害，即無從准許。
㈣、被上訴人所得請求上訴人損害賠償之精神慰撫金：　　
　⒈按「不法侵害他人之身體、健康、名譽、自由、信用、隱私
　　、貞操，或不法侵害其他人格法益而情節重大者，被害人雖
    非財產上之損害，亦得請求賠償相當之金額」，民法第195
    條第1項前段定有明文。次按慰藉金之多寡，應斟酌雙方之
    身分、地位、資力與加害之程度及其他各種情形核定相當之
    數額。其金額是否相當，自應依實際加害情形與被害人所受
    之痛苦及雙方之身分、地位、經濟狀況等關係決定之（最高
    法院85年台上字第460號民事判決意旨參照）。
　⒉經查，被上訴人因上訴人過失肇事行為受有右側雙踝骨骨折
    ，右側第五掌骨骨折、右膝挫傷、右手挫傷、右胸鈍傷等傷
    害，精神上受有相當之痛苦，被上訴人請求上訴人賠償非財
    產上之損害，自屬有據。本院審酌上訴人為政戰學校畢業，
    任監所約聘僱管理員，107年所得為308,287元，108年所得
    為441,321元，109年所得為463,060元，名下有房屋、土地
    等不動產、汽車2輛，財產總額1,303,400元；被上訴人為高
    中畢業，原任職榮創能源科技股份有限公司擔任技術員，10
    7年所得377,482元，108年所得為377,879元，109年所得為2
    78,481元，名下有房屋等不動產，財產總額31,966元，111
    年3月10日離職，業經兩造於刑事案件警詢時陳明在卷，復
    有兩造勞保投保資料、稅務電子閘門財產所得調件明細表在
    卷可稽（本院卷第63、73、105、117-125、127-144頁），
    參酌上訴人駕駛自用小客車，由路外停車場駛入車道右轉彎
    ，未充分注意車道上行進中之車輛並讓其先行，致撞及被上
    訴人之過失程度、被上訴人所受前開傷害須需休養6個月而
    不能工作，其所受之痛苦等一切情狀，認被上訴人請求300,
    000元之慰撫金數額，尚屬合理，並無上訴人所述過高應予
    酌減情事，上訴人上訴主張之新北市政府國家賠償事件賠償
    計算基準，僅為新北市政府內部處理國家賠償事件，進行損
    害賠償計算之基準，自不得作為本件慰撫金計算之依據，上
    訴人主張為無理由，不足為憑。
㈤、原判決關於醫療費用及醫療用品費用90,148元，營養品費用1
    2,000元，勞動力減損部分，兩造均未上訴。綜上：被上訴
    人得請求上訴人賠償之金額為489,549元【計算式：醫療費
    用及醫療用品費用90,148元＋看護費用20,000元＋營養品費用
    12,000元＋不能工作之薪資損失67,401元+精神慰撫金300,00
    0=489,549元】。
㈥、再按保險人依本法規定所為之保險給付，視為被保險人損害
    賠償金額之一部分；被保險人受賠償請求時，得扣除之，強
    制汽車責任保險法第32條定有明文。查上訴人因系爭交通事
    故，已受領強制汽車責任險理賠金51,006元等情，有新光產
    物保險股份有限公司保險金給付明細可佐（附民卷第78頁）
    ，上訴人就此亦不爭執，參諸上開說明，上訴人得請求之金
    額應扣除上開領取之保險金，扣除後上訴人得請求之金額為
    438,543元（計算式：489,549－51,006＝438,543元）。
㈦、末按，給付有確定期限者，債務人自期限屆滿時起，負遲延
    責任；給付無確定期限者，債務人於債權人得請求給付時，
    經其催告而未為給付，自受催告時起，負遲延責任；其經債
    權人起訴而送達訴狀，或依督促程序送達支付命令，或為其
    他相類之行為者，與催告有同一之效力、遲延之債務，以支
    付金錢為標的者，債權人得請求依法定利率計算之遲延利息
    ；應付利息之債務，其利率未經約定，亦無法律可據者，週
    年利率為百分之5，民法第229條第1項、第2項、第233條第1
    項前段及第203條分別定有明文。本件被上訴人對上訴人之
    請求，係以支付金錢為標的，未約定利率，且給付無確定期
    限，被上訴人請求自起訴狀繕本送達即109年10月23日寄存
    送達被告，有本院送達證書附卷可稽（見附民卷第93頁），
    經10日即109年11月2日發生送達效力，是被上訴人請求自起
    訴狀繕本送達翌日即109年11月3日起至清償日止按法定利率
    即年息5%計算之遲延利息，為有理由，應予准許。
六、綜上所述，被上訴人依民法第184條第1項前段、第193條第1
    項、第195條第1項等規定，請求上訴人應給付被上訴人438,
    543元，及自起訴狀繕本送達翌日即109年11月3日起至清償
    日止，按週年利率百分之5計算之利息之範圍內，為有理由
    ，應予准許；逾此範圍之請求，則無理由，應予駁回。從而
    ，原審就超過上開應予准許部分，為上訴人敗訴之判決，並
    依職權宣告假執行，自有未洽，上訴意旨指摘原判決此部分
    不當，求予廢棄改判，為有理由，爰由本院廢棄改判如主文
    第二項所示。至於上開應准許部分，原審為上訴人敗訴之判
    決，並無不合。上訴人仍執陳詞，指摘原判決此部分不當，
    求予廢棄改判，為無理由，應予駁回。原判決主文第1項關
    於利息起算日誤載為「109年12月8日」，爰依職權逕予更正
    為「109年11月3日」，附此敘明。
七、本件原審乃依刑事附帶民事程序所提起，依法免徵裁判費，
    復查原審亦無其他訴訟費用之支出，無併為訴訟費用負擔諭
    知之必要，惟原審仍諭知訴訟費用負擔，本件就前開應廢棄
    改判部分，一併廢棄第一審訴訟費用負擔，併就第二審訴訟
    費用負擔諭知如主文第四項所示，附此敘明。　　
八、本件事證已臻明確，兩造其餘之攻擊防禦方法及所舉證據，
    經審酌後核與判決結果不生影響，爰不一一論列，附此敘明
    。
九、據上論結，本件上訴為一部有理由，一部無理由，依民事訴
    訟法第436條之1第3項、第450條、第449條第1項、第79條前
    段，判決如主文。
中　　華　　民　　國　　111 　年　　9 　　月　　13　　日
                  民事第二庭審判長    法  官   林南薰
                                      法  官   張詠晶
　　　　　　　                        法  官   林麗玉 
以上正本係照原本作成。
本判決不得上訴。
中　　華　　民　　國　　111 　年　　9 　　月　　13　　日
                                      書記官　郭春慧